【裁判字號】    95,訴,859
【裁判日期】    950731
【裁判案由】    清償借款
【裁判全文】
臺灣臺中地方法院民事判決  95年度訴字第859號
原      告  國泰世華商業銀行股份有限公司
法定代理人  乙○○
訴訟代理人  甲○○
            丙○○
被      告  丁○○
上列當事人間請求清償借款事件，本院於民國95年7月26日言詞
辯論終結，判決如下：
    主    文
被告應給付原告新台幣伍拾陸萬柒仟貳佰陸拾玖元，及其中新台
幣伍拾貳萬玖仟柒佰玖拾柒元部分自民國九十五年一月二十六日
起至清償日止，按年息百分之十九．七計算之利息。
訴訟費用由被告負擔。
    事實及理由
甲、程序方面：
一、被告經合法通知，無正當理由，未於言詞辯論期日到場，核
    無民事訴訟法第386條各款所列情形，爰依原告之聲請，由
    其一造辯論而為判決。
二、台灣第一信託投資股份有限公司於民國（下同）87年7月20
    日變更為匯通商業銀行股份有限公司，並於91年6月3日再更
    名為國泰商業銀行股份有限公司。又國泰商業銀行股份有限
    公司於92年6月26日經財政部核准與世華聯合商業銀行股份
    有限公司合併，並於92年10月27日經經濟部核准登記更名為
    國泰世華商業銀行股份有限公司，原國泰商業銀行股份有限
    公司及原世華聯合商業銀行股份有限公司之權利義務關係，
    由合併後存續並更名之國泰世華商業銀行股份有限公司概括
    承受，先予敘明。
乙、實體方面：
一、原告起訴主張：(一)被告於93年11月16日與原告成立信用卡使
    用契約，並請領卡號為0000000000000000號之信用卡使用，
    依約即得於特約商店簽帳消費，但依信用卡約定條款第14條
    、第15條規定被告應於繳款截止日前向原告全部清償，或以
    循環信用方式繳付最低應繳金額，逾期清償者依信用卡約定
    條款第15、21、22條規定，除喪失期限利益外，應另給付按
    年息百分之19．7計算之循環利息。截至95年1月25日止帳款
    尚欠126,227元，及其中本金117,864元未繳付。(二)被告另於
    92年7月8日與原告成立簡易通信貸款契約，向原告貸款10萬
    元，按年息18.5%計算之利息，約定分60期清償，依年金法
    按月計付本息，併入信用卡帳單中與信用卡消費帳款一同繳
    納。依該約定條款第1條規定，如未依約於繳款期限前繳款
    或未繳足月付金時，原告得將未繳金額之本金部分，或經原
    告主張視為到期之本金部分，按信用卡循環利息（即年息百
    分之19．7）計算利息，並依貸款契約約定條款第4、5條規
    定，若延遲繳款經原告主張暫停被告信用卡之權利時，喪失
    期間利益，視同全部到期。截至95年1月25日止貸款尚欠74,
    176元，及其中本金69,785元未繳付。(三)被告另於92年9月15
    日與原告成立簡易通信貸款契約，向原告貸款20萬元，按年
    息18.5%計算之利息，約定分60期清償，依年金法按月計付
    本息，併入信用卡帳單中與信用卡消費帳款一同繳納。依該
    約定條款第1條規定，如未依約於繳款期限前繳款或未繳足
    月付金時，原告得將未繳金額之本金部分，或經原告主張視
    為到期之本金部分，按信用卡循環利息（即年息百分之19．
    7）計算利息，並依貸款契約約定條款第4、5條規定，若延
    遲繳款經原告主張暫停被告信用卡之權利時，喪失期間利益
    ，視同全部到期。截至95年1月25日止貸款尚欠164,075元，
    及其中本金152,761元未繳付。(四)被告另於93年11月19日與
    原告成立簡易通信貸款契約，向原告貸款21萬元，按年息百
    分之18．5計算利息，約定分60期清償，依年金法按月計付
    本息，併入信用卡帳單中與信用卡消費帳款一同繳納。依該
    約定條款第1條規定，如未依約於繳款期限前繳款或未繳足
    月付金時，原告得將未繳金額之本金部分，或經原告主張視
    為到期之本金部分，按信用卡循環利息（即年息百分之19
    ．7）計算利息，並依貸款契約約定條款第4、5條規定，若
    延遲繳款經原告主張暫停被告信用卡之權利時，喪失期間利
    益，視同全部到期。截至95年1月25日止貸款尚欠202,791元
    ，及其中本金189,387元未繳付。綜上，被告至95年1月25日
    止，前揭帳款及貸款尚有567,269元未按期繳付，迭經催討
    無效，爰依信用卡契約及借貸契約之法律關係，提起本訴等
    語。並聲明：如主文所示。
二、被告未於言詞辯論期日到場，亦未提出書狀作何聲明或陳述
    。
三、原告主張之上揭事實，已據其提出債權明細查報表、信用卡
    申請書及其約定條款、簡易通信貸款申請書及其約定條款、
    消費明細、帳單影本及戶籍謄本等件為證，核與各該原本相
    符。被告未於言詞辯論期日到場，亦未提出書狀作何聲明或
    陳述，本院依調查證據之結果，堪認原告上開之主張為真實
    。
四、按消費借貸者，謂當事人一方移轉金錢或其他代替物之所有
    權於他方，而約定他方以種類、品質、數量相同之物返還之
    契約。又借用人應於約定期限內，返還與借用物種類、品質
    、數量相同之物。民法第474條第1項、第478條前段，分別
    定有明文。又，一般信用卡之使用，係由申請人向發卡銀行
    提出使用信用卡之申請，經發卡銀行審核申請人之信用狀況
    ，決定是否核發信用卡，並同時確定額度之多寡後，再與申
    請人簽約完成手續。爾後申請人取得信用卡後，即持之向特
    約商店刷卡消費，而信用卡係由發卡機構先行就持卡人所消
    費之金額向特約商店為清償，再轉向持卡人請求償還其所付
    之簽帳款金額。因持卡人在信用卡有效期間均得採信用卡取
    代現金而為消費行為，故信用卡持卡人與發卡機構使用信用
    卡之法律關係為一繼續性之法律關係。發卡機構對持卡人所
    負之義務即為，讓持卡人得使用信用卡為支付工具。其性質
    為「事務處理契約」，亦即由發卡機構為持卡人處理清償債
    務之事務，而發卡機構為持卡人處理上開清償債務之事務，
    通常向持卡人收取年費或入會費，故屬有償契約之性質。而
    依目前國內實務之見解（並參照最高法院89年度台上字第16
    28號判決要旨），上開契約性質屬委任（即持卡人於繳款截
    止日內將應付帳款給付予發卡機構）及消費借貸（即持卡人
    不繳付全部應付帳款，而須核計循環利息時）之混合契約。
    本件被告既係使用信用卡所生之債務負清償責任，及向原告
    通信貸款而尚未清償完畢，已如前述。是原告依信用卡之法
    律關係（民法第199條第1項）及消費借貸之法律關係，請求
    被告給付上開尚未清償之如上開所述之金額，為有理由，應
    予准許，爰為判決如主文所示。
五、據上論結，本件原告之訴為有理由，依民事訴訟法第385條
    第1項前段、第78條，判決如主文。
中    華    民    國    95    年    7     月    31    日
                  民事第四庭    法  官  夏一
以上正本係照原本作成。
如對本判決上訴，須於判決送達後20日內向本院提出上訴狀。
中    華    民    國    95    年    7     月    31    日
                                書記官


司法院資訊處製作；財團法人民間司法改革基金會備份。
